臺灣臺東地方法院民事簡易判決
                                    109年度東簡字第188號
原      告  鴻漢資產管理顧問有限公司

法定代理人  趙守文
訴訟代理人  林立桓
被      告  陳淑枝
被      告  謝展弘
共      同  蕭芳芳律師
訴訟代理人
上列當事人間請求不動產所有權移轉登記等事件，本院於中華民
國110年08月20日言詞辯論終結，本院判決如下：
    主    文
一、原告之訴駁回。
二、訴訟費用由原告負擔。
    事實及理由
壹、程序方面：
    原告之法定代理人在訴訟繫屬中已變更為趙守文，已於言詞
    辯論期日聲明承受訴訟，併附委任狀，經核均無不合，核先
    敘明。
壹、原告主張：
一、被告陳淑枝於民國90年間尚結欠原告①新臺幣（下同）500萬
    元、②500萬元，及相關之利息、違約金（下稱原告系爭債權
    ）。卻將坐落臺東市○○段00000地號土地、2682建號建物（
    即門牌為：臺東市○○路○段000巷00弄0號房屋）（以下合稱
    為系爭房地）所有權，於106年02月24日無償「借名登記」
    在被告謝展弘名下，致原告求償無門，而該借名登記之行為
    ，顯係「無償行為」而有害及原告債權，原告自得聲請法院
    撤銷該借名登記之法律關係，而將系爭不動產所有權回復至
    被告陳淑枝名下。
二、爰依民法第244條第1項、第4項，撤銷無償有害原告債權之
    借名登記行為，而回復原狀之法律關係起訴，併聲明求為判
    決：㈠被告間就系爭房地所有權於106年01月20日借名登記行
    為之行為，應予撤銷。㈡被告謝展弘應將系爭房地所有權回
    復登記予被告陳淑枝名下｛見本院卷（下同）第163頁：筆錄
    ｝。
參、被告則以：
一、原告就：系爭房地以買賣為登記原因，於106年02月24日登
    記所有權在被告謝展弘名下，係被告陳淑枝「借名登記」在
    被告謝展弘名下乙節，原告迄未就該借名登記之事實舉證。
二、併聲明求為判決：駁回原告之訴（第164頁：筆錄）。
肆、下列重要事實，經兩造在言詞辯論期日，經辯論後併確認後
    不爭執（第164頁至第167頁：筆錄），自應堪信為真實，本
一、原告對被告陳淑枝取得債權之經過：
  ㈠依卷附第13頁至第14頁：本院於90年間所核發東院生民執誠1
    260字第58068 號債權憑證（下稱系爭債證）內載之原執行
    名義（即本院88年促字第620號支付命令及確定證明書）記
    載：訴外人陳清揚、被告陳淑枝應連帶給付臺東中小企業銀
    行股份有限公司（下稱臺東中小企銀）①500 萬元、②500 萬
    元，及相關之利息、違約金（下稱系爭債權）。
  ㈡①臺東中小企銀於93年02月26日將對被告之系爭債權讓與新豐
    資產管理股份有限公司（第16頁：讓渡書影本）；②前揭公
    司於96年09月06日將系爭債權讓與亞太金聯資產管理股份有
    限公司（第17頁：債權讓與證明書影本）；③前揭公司於97
    年01月02日將系爭債權讓與杜拜資產管理股份有限公司（第
    18頁：債權讓與證明書影本）；④前揭公司於105年04月01日
    將系爭債權讓與「原告」（第19頁：債權讓與證明書影本）
    。⑤原告於108年11月間以存信信函寄予被告，通知該債權讓
    與及清償貸款事宜（第20頁至第23頁：該存證信函影本）。
  ㈢被告陳淑枝：
   ①年逾60歲（50年出生，第46頁：戶籍查詢資料），自98年間
     加入投保單位臺東縣外燴服務人員職業工會迄今（第48頁
     ：勞工保險查詢資料）。
   ②於108年所得收入為0元，名下無財產（第47頁：稅務電子
　　 閘門財產所得調件明細表內載）。
二、系爭房地移轉所有權登記予被告謝展弘之經過：
    依卷附第70頁至第101頁系爭房地移轉所有權登記申請資料
    影本、異動索引、登記謄本顯示：①訴外人王文章於62年間
    因買賣而取得系爭不動產所有權登記；②王文章於93年間以
    買賣為登記原因，移轉所有權登記予訴外人賴春忠；③賴春
    忠於103年間以買賣為登記原因，移轉所有權登記予訴外人
    王淨倫；④王淨倫以：於106年01月20日以買賣為登記原因，
    於106年02月24日移轉所有權登記予被告謝展弘（收件字號1
    06年東地所字第010580號。第70頁至第81頁：異動索引、登
    記謄本）。
三、被告謝展弘（73年09月06日出生，逾37歲）貸款之經過：
  ㈠自89年02月起即投保勞工保險，於104年10月間迄今其投保單
    位為超順利股份有限公司，於106年02月份之部分工時投保
    薪資為30,300元、109 年05月01日部分工時之投保薪資為34
    ,800元（第53頁至第54頁：勞保局被保險人投保資料查詢表
    內載）。
  ㈡被告謝展弘於①105年之所得收入為342,132元，名下有價值約
    199萬元之房地；②106年之所得收入為454,118元，名下除系
    爭房地外，另尚有原價值約199萬元之房地（限制閱覽卷內
    載：稅務閘門財產所得調件明細表）。
  ㈢依卷附第141頁至第142頁被告謝展弘所申請房屋貸款，經華
    南銀行核准貸款之批覆書內載略為：借戶為工商服務業職員
    、為臺東人、專科畢業、購屋為自住及親友居住、貸款180
    萬元、貸款期限20年、以每月為一期本息攤還，每月試算攤
    還額為9,600元，該購屋符合：銀行法第12條之1之2「自用
    住宅放款」、青年安心成家購屋優惠貸款身份，非屬：投資
    客、轉貸案件、原貸戶案件轉換，『交易正常』等情（該批覆
    書內載），
  ㈣被告謝展弘以自己為義務人及債務人，於106年02月24日以系
    爭房地，為華南商業銀行股份有公司設定：擔保債權總金額
    為216 萬元、擔保債權確定日期為136 年02月20日（即借款
    期間為20年）之最高限額抵押權登記（收件字號為：臺東地
    政事務所106 年東地所字第010590號）（第70頁至第71頁：
    登記謄本內載），而向上開銀行借款180 萬元。
  ㈤該銀行於106年03月03日核貸後，被告謝展弘每月應繳本息則
    由被告謝展弘在該銀行所開立帳戶自動扣繳，目前繳款正常
    ，併已扣繳至110年08月03日（第156頁至第157頁：放款交
    易明細表內載）。
  ②就本院函詢該銀行：「有無第三人主張其為：系爭房地所有
    權人、系爭借款之實際借款人，而以該身份繳納或清償系爭
    借款乙節？該銀行回復「目前『無』第三人主張其為該不動產
    所有人、該借款之實際借款人」（第136 頁：該銀行110年0
    8月17日函內載）。
四、本件適用之相關法條：民法第244條
  ①第1項「債務人所為之無償行為，有害及債權者，債權人得
　  聲請法院撤銷之。」。
  ②第2項「債務人所為之有償行為，於行為時明知有損害於債權
    人之權利者，以受益人於受益時亦知其情事者為限，債權人
    得聲請法院撤銷之。」。
  ③第4項本文「債權人依第一項..之規定聲請法院撤銷時，得並
    聲請命受益人..回復原狀。」。
伍、本件經兩造同意行集中審理，並整理及協議簡化限縮爭點為
    （第167頁：筆錄）：
　　除兩造不爭執之部分外，
　　原告以：系爭房地以買賣為登記原因，於106年02月24日登
    記所有權在被告謝展弘名下，係被告陳淑枝無償「借名登記
    」在被告謝展弘名下，而主張：①應撤銷該借名登記之行為
    ，②被告謝展弘應將系爭房地所有權移轉回復予被告陳淑枝
    ，有無理由？
陸、得心證之理由：
一、原告並未舉證：被告陳淑枝係將系爭房地所有權借名登記在
    被告謝展弘名下：　　
  ㈠①「按不動產借名登記契約，乃當事人約定一方將自己之財產
    借用他方名義登記，他方允就該財產為出名登記之契約。」
    （最高法院110年度台上字第1323號判決意旨）。②「按主張
    法律關係存在之當事人，固應就該法律關係發生所須具備之
    要件事實，負舉證責任」（最高法院109年台上字第2133號
    判決意旨）。③「主張借名登記關係存在者，固應就其成立
    之特別要件事實，負舉證責任」（最高法院110年度台上字
    第1127號民事意旨）。④「當事人主張有利於己之事實者，
    就其事實有舉證之責任。」，民事訴訟法第277條本文定有
    明文。「民事訴訟如係由原告主張權利者，應先由原告負舉
    證之責，若原告先不能舉證，以證實自己主張之事實為真實
    ，則被告就其抗辯事實即令不能舉證，或其所舉證據尚有疵
    累，亦應駁回原告之請求。」（最高法院著有17年臺上字第
    917號判例意旨）。
　㈡經查：依系爭房地移轉所有權異動索引顯示，被告未曾為系
    爭房地之所有權人，即系爭房地未曾屬於過被告陳淑枝之財
    產。而被告謝展弘係以買賣為登記原因，自王淨倫取得系爭
    房地之所有權登記（第70頁至第81頁：異動索引、登記謄本
    。另見不爭執事項第二點）。而依前揭說明，原告自應就：
    被告陳淑枝確將系爭房地所有權借名登記在被告謝展弘名下
    乙節，負舉證責任，而本院在原告未先舉證之前，尚難逕認
    原告之主張為真實。
二、依本院調查證據之結果，仍無法推論出：被告陳淑枝將系爭
    房地借名登記在被告謝展弘名下之事實：
  ㈠原告向本院聲請調查：被告向華南銀行借款購買系爭房地之
    文件及還款金流資料，以證明系爭房地之「出資人為何人」
    乙節，按「當事人未充分知悉、掌握其主張或抗辯所必要之
    事實、據時，藉由證據調查之聲請，『企圖從證據調查中獲
    得新事實或新證據，並以該事實或證據作為支撐其請求或聲
    明為有理由之依據者』，為摸索證明，依我國民事訴訟法第2
    85條第1項規定，應禁止摸索證明，否則違背民事訴訟法基
    於辯論主義之要求。」（臺灣高等法院107年上易字第355號
    、106年重上字第37號、106年重上字第37號判決意旨參照）
    。本院認為：原告係在無合理依據，即認系爭房地係借名登
    記在被告謝展弘名下之情況，遂為上開之聲請，藉以隨著證
    據調查中可能顯現之新事實、新證據，再用以作為支撐其請
    求或聲明之依據：即購買系爭房地之資金，可能係出自被告
    陳淑枝之推測，核屬摸索證明，應有延滯訴訟之虞，於法已
    有未合，先為敘明。
　㈡經本院依職權調查證據，並經兩造言詞辯論後（見兩造不爭
    執事項第三點），審酌：①被告謝展弘自89年02月起即投保
    勞工保險，在106年01月購買系爭房地前後，於106年02月份
    之部分工時投保薪資為30,300元、106年之所得收入為454,1
    18元，名下除系爭房地外，另尚有價值約199萬元之房地，
    應有以貸款購買系爭房地之資力。②另經貸方華南銀行審核
    其：職業、戶籍地、學歷、工作資歷、購屋原因及目的，認
    為符合銀行法第12條之1之2「自用住宅放款」、青年安心成
    家購屋優惠貸款身份，且非屬：投資客、轉貸案件、原貸戶
    案件轉換，屬於「交易正常」，且依其欲貸款數額、年限、
    在其他銀行仍有43.91萬元良好存款實積、以其本人在該銀
    行所開立之存款帳戶自動扣繳本息，應可負擔每月應攤還本
    息之金額等情，而予以核貸。③且在該銀行於106年03月03日
    核貸後，被告謝展弘目前繳款正常，併已扣繳至110年08月0
    3日（第156頁至第157頁：放款交易明細表內載）。④及本院
    函詢該銀行：「有無第三人主張其為：系爭房地所有權人、
    系爭借款之實際借款人，而以該身份繳納或清償系爭借款乙
    節？該銀行回復「目前『無』第三人主張其為該不動產所有人
    、該借款之實際借款人」（第136頁：該銀行110年08月17日
    函內載）。據上，本院斟酌全辯論意旨及調查證據之結果，
    以判斷事實之真偽後，實難逕認原告所推測前揭借名登記為
    真實。
三、綜上所述，原告依民法第244條第1項、第4項，撤銷無償有
    害原告債權之借名登記行為，而回復原狀之法律關係起訴，
    併聲明求為判決：如其聲明所示，為無理由，應予駁回。
四、本件事證已臻明確，兩造其餘之攻擊防禦方法及所提證據，
    對判決結果不生影響，爰不一一論列，併此敘明。
柒、據上論結，本件原告之訴為無理由，依民事訴訟法第436條
    第2項、第78條、第87條第1項之規定，判決如主文第1項所
    示。
捌、訴訟費用額之部分：依後附計算書，確定如主文第2項所示
    。
中　　華　　民　　國　　110　　年　　08　　月　　23　日
                  民事簡易庭  法  官  陳兆翔
以上正本，係照原本作成。
如對本判決上訴，須於判決送達後20日內，向本院提出上訴狀。
如委任律師提起上訴者，應一併繳納上訴審裁判費。
中　　華　　民　　國　　110　　年　　08　　月　　23　日
                              書記官　李彥勳

計算書：
項        目    金　額（新臺幣）
第一審裁判費　　1,000元（第08頁：裁判費收據）